臺灣雲林地方法院交通事件裁定　　　　 95年度交聲字第121號
原處分機關　交通部公路總局嘉義區監理所雲林監理站
異　議　人
即受處分人　甲○○
上列異議人即受處分人因違反道路交通管理處罰條例案件，對於
交通部公路總局嘉義區監理所雲林監理站民國94年4 月29日所為
之裁決處分（原處分案號：雲監裁字第裁72-I00000000號），聲
明異議，本院裁定如下：
    主  文
異議駁回。
    理  由
一、聲明異議意旨略以：異議人即受處分人甲○○因長年在草嶺
    地區工作，很少回家，又因岳父生病，妻子回竹山娘家照顧
    岳父，妻子乃將異議人之印章交由鄰居乙○○代收信件，異
    議人並不知情，而乙○○收受本件裁決書後忘記交給異議人
    ，致異議人在不知情之情況下遭吊銷駕照，爰聲請撤銷原處
    分等語。
二、按受處分人不服道路交通管理處罰條例第8 條主管機關所為
    之處罰，得於接到裁決書之翌日起20日內，向管轄地方法院
    聲明異議；交通法庭認聲明異議不合法律上之程式或其異議
    權已喪失者，應以裁定駁回之，道路交通管理處罰條例第87
    條第1 項、道路交通案件處理辦法第18條前段分別定有明文
    。次按處理違反道路交通管理事件，有關文書送達之程序，
    準用行政程序法送達之規定，違反道路交通管理事件統一裁
    罰標準及處理細則第5 條定有明文。而行政程序法中對於文
    書送達，於應受送達人之住居所、事務所或營業所為之，行
    政程序法第72條第1 項前段亦定有明文。又送達人按照定式
    作成之送達證書為公證書，非有確切反證，應受送達人不得
    否認其曾受送達，此有最高法院22年度上字第918 號民事判
    例可資參照。
三、經查：
  (一)本件異議人於民國94年11月14日下午2 時25分許，在彰化縣
    埤頭鄉○○○路，因不緊靠道路右側臨時停放車牌號碼KZ-8
    26號曳引車，經彰化縣政府警察局以彰警交字第I00000000
    號舉發違反道路交通管理事件通知單，當場舉發其違反道路
    交通管理處罰條例第55條第1 項第4 款規定，並由異議人親
    自簽收，嗣因異議人未於應到案期限前繳納罰鍰或提出申訴
    ，經原處分機關即交通部公路總局嘉義區監理所雲林監理站
    於95年1 月2 日開立雲監裁字第裁72-I00000000號裁決書後
    ，以雙掛號郵寄之方式為送達，並於同年月5 日下午5 時22
    分許，由虎尾郵局郵務人員送至異議人位於雲林縣虎尾鎮溪
    埔9 號之2 之戶籍地後，在雲林監理站送達證書上「已將文
    書交與應受送達人」、「本人」等欄位為勾選，且上開送達
    證書及虎尾郵局掛號郵件簽收（收據）清單上均蓋有異議人
    之印文等情，有上開舉發違反道路交通管理事件通知單、裁
    決書、雲林監理站送達證書、中華郵政股份有限公司雲林郵
    局95年4 月27日雲郵字第0955000665號函暨所附虎尾郵局掛
    號郵件簽收（收據）清單等影本各1 份附卷可稽，應堪認定
    。
  (二)異議人固不否認上開印文之真正，惟辯稱：本件裁決書係在
    其不知情之情形下，由其妻將其印章交由其鄰居代領郵件云
    云。然查，前揭雲林監理站送達證書上關於受領文書情形之
    註記，除有「已將文書交與應受送達人」、「本人」等欄位
    外，尚有「未獲會晤本人，已將文書交與有辨別事理能力之
    同居人、受雇人或應受送達處所之接收郵件人員」、「同居
    人」、「受雇人」、「應送達處所之接收郵件人員」等欄位
    可供郵務人員勾選，是本件裁決書如非由本人受領，郵務人
    員自應按代領者身分為勾選或記載，但由前揭送達證書上之
    勾選內容及所蓋用之印文，均無證據顯示本件裁決書係由他
    人代領。至證人即異議人之妻林秀月雖於本院證述：其於94
    年12月初離家至竹山照顧生病之父親時，有將異議人之印章
    交由鄰居乙○○代收信件云云；而證人乙○○亦於本院證述
    有持證人林秀月所交付之異議人印章代收本件裁決書云云。
    惟就證人乙○○收受本件裁決書後通知異議人之情形，異議
    人於本院陳稱：我後來再被警察開單時，才知道駕照被吊銷
    ，我去監理所問，他們告訴我，我有紅單漏繳，有寄通知到
    我家，我回去問我太太，我太太再去問隔壁才知道的，隔壁
    說你怎麼那麼久都沒有回來，他一直在等我們回來才要拿給
    我們，但是我們一直都沒有回來，我是在95年4 月時去監理
    所問的，1 月到4 月我都沒有回家云云；證人林秀月於本院
    證稱：我先生被開單說是已經被吊銷駕照，他才回來問鄰居
    ，鄰居說他忘記交給我們，他說我們早睡覺，他沒有遇到我
    們云云；證人乙○○則於本院證稱：異議人沒有來問我幫他
    代收監理站信件的事情，是我遇到他，我說你們家很多信都
    在我家，我就拿給他，時間是在2 月上旬，他沒有問我他的
    駕照為何被吊銷，是我發現他們在家，就主動拿監理站的信
    去給他們云云，觀之其等3 人上開所述均不一致而互有矛盾
    ，是否屬實，已有可疑，再參以證人林秀月、乙○○與異議
    人分別有夫妻及鄰居之情誼，其等之證詞難免有偏頗異議人
    之虞而難以採信，是證人林秀月、乙○○前開證述均不足為
    有利於異議人之認定。本件裁決書業已於95年1 月5 日合法
    送達於異議人本人之事實，堪以認定。
  (三)綜上所述，本件裁決書既已於95年1 月5 日合法送達於異議
    人本人，則異議人最遲應於同年月25日聲明異議始為適法，
    然異議人遲至同年7 月17日始向原處分機關聲明異議，有刑
    事交通裁決聲明異議狀上原處分機關之收文章在卷可佐，其
    聲明異議顯已逾道路交通管理處罰條例第87條第1 項所定之
    20日法定期間而不合法律上之程式，且無從補正，揆諸前揭
    規定，本件異議應予駁回。
據上論斷，應依道路交通管理處罰條例第87條第2 項、道路交通
案件處理辦法第18條前段，裁定如主文。
中　　華　　民　　國　　96　　年　　1 　　月　　31　　日
                  交通法庭     法  官   王雅苑
以上正本證明與原本無異。
如不服本裁定，應於裁定送達後5 日內向本院提出抗告狀（須附
繕本）。
                               書記官   譚系媛
中　　華　　民　　國　　96　　年　　2 　　月　　1 　　日
